【裁判字號】    95,台上,6901
【裁判日期】    951214
【裁判案由】    殺人
【裁判全文】
最高法院刑事判決            九十五年度台上字第六九０一號
上  訴  人  甲○○
上列上訴人因殺人案件，不服台灣高等法院台南分院中華民國九
十五年十月三日第二審更審判決（九十五年度重上更(二)字第三三
六號，起訴案號：國防部南部地方軍事法院檢察署八十九年度平
偵(三)字第五三一號），提起上訴，本院判決如下：
    主  文
上訴駁回。
    理  由
按刑事訴訟法第三百七十七條規定，上訴於第三審法院，非以判
決違背法令為理由，不得為之。是提起第三審上訴，應以原判決
違背法令為理由，係屬法定要件。如果上訴理由書狀並未依據卷
內訴訟資料，具體指摘原判決不適用何種法則或如何適用不當，
或所指摘原判決違法情事，顯與法律規定得為第三審上訴理由之
違法情形，不相適合時，均應認其上訴為違背法律上之程式，予
以駁回。本件上訴人甲○○上訴意旨略稱：原判決理由欄依憑共
犯李文煌於警訊之供述，認定上訴人有事先分刀給李文煌等人，
並參與追殺被害人葉文宗，復於被害人倒地後，以機車壓其背部
之犯行；然原判決事實欄並無上訴人如何追殺被害人，並騎機車
輾壓被害人背部之記載，已嫌理由失其依據。又原判決理由欄依
證人黃旭志於第一審法院之證述，認上訴人未騎機車壓被害人。
究竟上訴人有無騎車壓被害人，判決理由亦屬矛盾。又黃旭志於
第一審法院即國防部南部地方軍事法院之證詞，原審誤認為係於
台灣台南地方法院之證詞，亦與卷內資料不合。又查李火煌於警
訊時及其於受軍事檢察官訊問時、於第一審作證時，供述反覆，
存有瑕疵，焉能採信。關於購買西瓜刀之經過，李文煌於第一審
法院供證，始則稱「甲○○買的」，繼則稱「大家一起買的」，
再稱「甲○○和『偉仔』買的」，對於購刀資金來源，忽而稱「
由甲○○出資購買」，忽而稱「是大家一起出錢買的」，亦屬兩
歧。其指證上訴人購買西瓜刀之證述，顯有瑕疵，而難於採信。
該西瓜刀係李文煌攜來分與大家持有，有證人洪健智等人於第一
審法院之證述可資證實。楊鎮岳於警訊時指證上訴人有參與圍殺
被害人行動等語，係信口開河，其於第一、二審法院已稱當初警
訊係受不當誘導而為陳述，自難採信。證人楊菁蕙於警訊時證稱
：肉雞（指上訴人）抱一堆西瓜刀分給大家，又說繼續兜風並去
找仇家等語，與李文煌所述上訴人在「你會紅ＫＴＶ」停車場分
發西瓜刀等情歧異，亦屬信口雌黃之證述，難以採信；原判決採
為不利於上訴人之認定，採證自屬違法。原判決有採證違背法令
之情形等語。
惟查原判決認定上訴人有原判決事實欄所載之犯行，因而撤銷第
一審不當科刑判決，改判仍論處上訴人共同殺人之罪刑，就如何
認定上訴人有參與共同殺人之行為，及共同殺人之犯罪故意，已
詳予明所依憑認定之證據及理由。並說明：(一)綜合共犯李文煌
於警訊時指證：案發當天，上訴人在「你會紅」ＫＴＶ停車場內
拿出西瓜刀數把分給伊等一夥人，大家相邀四處遊蕩，經過台南
市○○路○段安中城ＫＴＶ店前，遇到另一車隊騎機車超過伊等
之機車隊，伊當時看見對方車隊內有一位女生叫「碗粿」，順口
叫了聲「碗粿」，引起對方不滿，當時被害人葉文宗的機車停下
，向伊走來，對伊謾罵三字經，伊見被害人手插在肚子那裏（以
為他要拔槍），一時心急，拿起刀向被害人砍下，同夥亦拔刀助
陣，大家一同圍殺被害人至倒下；圍殺被害人之人，除伊外，尚
有吳偉慶、林訓群等人；伊亦有看見上訴人有追被害人等語；目
擊證人楊鎮岳於警訊時指證：在場圍殺被害人者，有李文煌、上
訴人、吳偉慶、郭彥有、洪偉智，均持西瓜刀；黃旭志持機車大
鎖，圍殺被害人至被害人身上多處砍殺傷重倒地後，其一夥人再
一窩蜂順著安中路逃逸等語；另一證人楊菁蕙（現已改名楊宜卉
）於警訊時指證「『肉雞』（即上訴人之綽號）叫人抱一堆西瓜
刀分給大家，『肉雞』又說繼續兜風並去找仇家，……我聽到後
面有叫聲，發現已有人倒在地上，我當時聽到叫聲回頭看到『弟
仔』（即李文煌）、『肉雞』在砍人」等語，已足證上訴人於案
發時地，確有持西瓜刀參與砍殺被害人之行為。(二)李文煌、楊鎮
岳、楊菁蕙上揭於警訊之證述，雖與渠等嗣後於檢察官偵查中或
法院審理中所為翻異之證述不符，然渠等之警訊證述互核相符；
參酌上訴人於案發後隔日即召集李文煌、楊鎮岳等人，要李文煌
出面擔罪，不要供出伊，伊會處理錢的問題（指賠償問題）一事
（此亦經李文煌、楊鎮岳於原審法院結證證實），以及被害人遭
人持刀砍傷，致頭部、背腰、臂部、胸腹部、右手掌背部等處有
原判決事實欄所載之傷情，因背胸多處刀傷併失血性休克死亡，
亦經台灣台南地方法院檢察署檢察官督同法醫師相驗屬實，製有
勘驗筆錄、驗斷書、相驗屍體證明書、相驗照片（三十張）附卷
可稽等情，足認李文煌等三人上揭警訊陳述具有較可信之特別情
況，且為證明犯罪事實所必要者，依刑事訴訟法第一百五十九條
之二，可採為認定上訴人殺人犯行之證據。上訴人否認有於案發
時地持刀參與圍殺被害人等語，與事實不符，委無足採等理由甚
詳。又按原判決理由已明依證人黃旭志於第一審法院即國防部
南部地方軍事法院（原判決書誤書為台灣台南地方法院，屬於文
字誤寫）證稱：伊於案發當天沒有看到有人騎機車壓被害人等語
，足認證人李文煌於警訊時證稱上訴人有以機車壓被害人一節，
尚屬不能證明（見原判決理由三之(七)之記載）。至於原判決理由
（理由三之(一)）引用李文煌於警訊所供：於案發時地，伊等砍殺
被害人時，上訴人有追被害人及有以機車壓被害人等語作為認定
上訴人犯行之不利證據時，未於理由三之(一)段落處及時明關於
李文煌所供上訴人有以機車壓被害人一段話，因不能證明，應予
摒棄之意旨（原判決係於理由三之(七)段落處明該段話不能證明
為真實），固有欠周延，然因不影響原判決依憑上揭不利於上訴
人之證據，論定上訴人有持西瓜刀參與圍殺被害人之事實之判決
結果，依刑事訴訟法第三百八十條規定，自難執以作為第三審上
訴之合法理由。其餘上訴意旨，徒憑己見，就原審採證認事職權
之適法行使，及原判決已論斷說明之事項，或上訴人與李文煌購
買西瓜刀分與吳偉慶等一伙人之犯罪過程細微末節，重複為事實
之爭辯，任指原判決有上訴意旨指摘之違誤，核與法律所規定得
為第三審上訴理由之違法情形不相適合。其上訴違背法律上之程
式，應予駁回。
據上論結，應依刑事訴訟法第三百九十五條前段，判決如主文。
中    華    民    國  九十五  年   十二   月   十四   日
                      最高法院刑事第九庭
                          審判長法官  陳  正  庸
                                法官  賴  忠  星
                                法官  王  居  財
                                法官  林  開  任
                                法官  林  立  華
      本件正本證明與原本無異
                                      書  記  官
中    華    民    國  九十五  年   十二   月  二十五  日
                                                      J


司法院資訊處製作；財團法人民間司法改革基金會備份。
